【裁判字號】    90,自緝,17
【裁判日期】    900712
【裁判案由】    詐欺
【裁判全文】
臺灣臺南地方法院刑事判決                            九十年度自緝字第一七號
    自  訴  人  乙○○
                丙○
                丁○○
    被      告  戊○○
右列被告因詐欺案件，經自訴人提起自訴，本院判決如左：
    主  文
戊○○無罪。
    理  由
一、自訴意旨略以：詳如自訴狀所載（如附件）。
二、按犯罪事實，應依證據認定之，無證據不得推定其犯罪事實；又不能證明被告犯
    罪者，法院應諭知無罪之判決，刑事訴訟法第一百五十四條、第三百零一條第一
    項分別定有明文。
三、本件自訴意旨認為被告戊○○涉有詐欺罪嫌，無非以被告與其妻共同於自訴人許
    春福佯稱需款週轉，而向該自訴人借得新台幣（下同）共計一百十萬元不還。又
    共同參加自訴人丙○所召集之互助會，經標得會款後，尚欠死會會款三十六萬元
    拒不繳納。另共同向自訴人丁○○借款九十九萬元不還等事為由，並提出支票六
    張、退票理由單二張、款項借用證四張、互助會單二張等資為論據。
四、訊據被告戊○○矢口否認有何詐欺犯行，並辯稱：伊並未向自訴人借錢及參加上
    開互助會，上開欠款均係伊妻劉歐明意所借及跟會所欠，與伊無關等語。
五、經查：
（一）、按刑法上之詐欺罪，須行為人意圖為自己或第三人不法所有，以詐術使人將
        本人或第三人之物交付為要件。查本件自訴人許春福、丁○○所提上開支票
        暨退票理由單等資料，僅係證明其持有同案被告劉歐明意所簽發票據之事實
        ，至於票據原因為何，是否確有借貸事實，及借貸關係之當事人為誰，尚無
        難憑以遽斷。況自訴人許春福於台灣台南地方法院台南地檢署八十年度偵字
        第一六一六號案件中，僅告訴同案被告劉歐明意向其借款之事實，而未提及
        本件被告戊○○亦有共同借款之情，是本件被告戊○○是否有與同案被告劉
        歐明意共同向該自訴人借款，已有可議。再者，縱始本件被告戊○○確有與
        同案被告劉明意共同向上開自訴人等借款之事實，然民事上之債務不履行，
        縱係出於可歸責於債務人之事由，苟無足以證明債務人自始蓄意以此行詐之
        積極證據，亦不得以事後不履行債務之事實，推定其具有刑事犯罪之故意。
        而在當事人間依一般社會經驗原須承擔信用風險之遠期票據交易，對事後票
        據不獲支付之結果，尤屬可得預見之不利益，要無因債務人施詐而於錯誤可
        言。故自訴人許春福、丁○○僅以持有被告戊○○之妻即同案被告劉歐明意
        所簽發之遠期支票不獲支付，遽指該被告涉嫌詐欺，而對於該被告如何施用
        足以使其陷於錯誤之詐術，悉未提出具體事證以憑調查，自不得僅因債務不
        履行之客觀結果，推測被告於借貸之初存有詐欺取財之主觀犯意。
（二）、另被告戊○○與其妻劉歐明意參加自訴人丙○所召集上開互助會二會，而被
        告於起會之初均有依約繳付會金，且於七十九年三、五、六、七月、十一月
        陸續標得會款後，均續繳死會會款至同年十二月止等情，業據自訴人丙○於
        同前地檢署八十年度偵字第一六一六號案件偵訊中陳明甚詳。準此，尚難認
        被告於參加上開互助會之初，即存有何不法所有意圖，核與詐欺罪之構成要
        件有間。（註：本件自訴提起於八十年三月十八日，而自訴人另就此同一事
        實向同前地檢署提起告訴，因該署疏未將告訴案件移由本院併辦，而於八十
        年四月十日誤以八十年度偵字第一六一六號處分不起訴確定，該不起訴處分
        應屬無效處分，本院就本件事實仍有審理之權，附此敘明。）
六、綜上所述，自訴人等對於被告如何施用足以使其陷於錯誤之詐術，使其交付金錢
    之情，悉未提出具體事證以憑調查，自不能僅以被告單純積欠借款及會款不還之
    債務不履行之客觀結果，推測被告於借貸及跟會之初，即存有詐欺取財之主觀犯
    意。此外，復查無其他積極證據足資證明被告涉有詐欺罪嫌，本件不能證明被告
    犯罪，揆諸首揭說明，自應為被告無罪之諭知。
七、另按自訴人於言詞辯論終結前死亡者，得由第三百十九條第一項所列得為提起自
    訴之人，於一個月內聲請法院承受訴訟，如逾期不為承受者，法院應分別情形逕
    行判決或通知檢察官擔當自訴。查本件自訴人丁○○業於八十九年一月十日死亡
    ，有法務部戶役政連結作業系統資料一份附卷可稽，而於其死亡後迄今並無人向
    本院聲請承受訴訟，爰依上開規定逕行判決，併此敘明。
八、此外，據自訴狀所載關於自訴人甲○○所訴部分，僅載明：本部分詐欺，自訴人
    前已向台灣台南地方法院台南地檢署告訴並偵查在案，依法聲請改為自訴等語。
    而經本院調閱該署八十年度偵字第一三七七號卷，查知該案僅告訴同案被告劉歐
    明意，而未及於本件被告戊○○，又該案業經該署提起公訴（註：查本件自訴提
    起於八十年三月十八日，同前地檢署依法應將八十年度偵字第一三七七號案件移
    由本院併辦，然該署卻於同年月二十一日偵查終結並提起公訴，於法似有未合）
    ，並經本院八十年度易字第九八八號審理並通緝同案被告劉歐明意在案。故本件
    就此部分無權審究，附此敘明。
據上論斷，應依刑事訴訟法第三百四十三條、第三百零一條第一項，判決如主文。
中      華      民      國      九十      年      七      月    十二    日
                              臺灣臺南地方法院刑事第二庭
                                  法  官  賴  純  慧
右正本證明與原本無異
如不服本判決應於送達後十日內向本院提出上訴狀
                                  書記官  莊  淑  雅
中      華      民      國      九十      年      七      月    十三    日


司法院資訊處製作；財團法人民間司法改革基金會備份。
